【裁判字號】    99,訴,858
【裁判日期】    990519
【裁判案由】    違反戶籍法等
【裁判全文】
臺灣臺中地方法院刑事判決               99年度訴字第858號
公  訴  人  臺灣臺中地方法院檢察署檢察官
被      告  戊○○
上列被告因違反戶籍法等案件，經檢察官提起公訴（98年度偵字
第28472號、99年度偵字第2121號、1209號），被告在本院準備
程序進行中就被訴事實為有罪之陳述，受命法官於告知簡式審判
程序之旨，並聽取當事人之意見後，本院合議庭裁定由受命法官
獨任依簡式審判程序，判決如下：
    主  文
戊○○共同犯行使偽造私文書罪，處有期徒刑伍月，如易科罰金
，以新臺幣壹仟元折算壹日，如附表一所示之物及如附表二所示
偽造之署名及印文均沒收；又共同犯詐欺取財罪，處有期徒刑伍
月，如易科罰金，以新臺幣壹仟元折算壹日；又共同犯詐欺取財
罪，處有期徒刑肆月，如易科罰金，以新臺幣壹仟元折算壹日。
應執行有期徒刑壹年，如易科罰金，以新臺幣壹仟元折算壹日。
如附表一所示之物及如附表二所示偽造之署名及印文均沒收。
    事  實
一、戊○○因缺錢花用，於民國98年10月間，參與施博覺、林憲
    邦、巫明龍（上3人由臺灣臺中地方法院檢察署檢察官另案
    偵查中）、姓名年籍不詳綽號「大姐」之人組成之犯罪集團
    ，共同基於偽造公印文、偽造印文、行使偽造國民身分證、
    行使變造特種文書、行使偽造私文書、詐欺取財之犯意聯絡
    ，分別為以下之行為：
  (一)於98年10月間某日，在臺中市○○路128巷18號6樓，將其所
    有3張照片及光碟片交予巫明龍，巫明龍再將該照片交予林
    憲邦委託姓名年籍不詳綽號「工程師」之人，以不詳之方法
    ，使用「乙○○」之個人資料，偽造含「內政部印」公印文
    1枚之「乙○○」國民身分證及變造全民健康保險卡各1張（
    下稱身分證、健保卡），且將戊○○之相片張貼或列印於上
    揭身分證、健保卡上，足生損害於「乙○○」本人、戶政機
    關對於國民身分證管理及中央健康保險局對於全民健康保險
    卡資料管理之正確性。嗣於98年12月1日，由施博覺將上開
    偽造之身分證、變造之健保卡交付予戊○○，並搭載戊○○
    委請某不知情店家偽刻「乙○○」之印章後，於同日下午3
    時許，由戊○○持上開偽造之國民身分證、變造之健保卡及
    印章，至臺中市○區○○路10號之彰化銀行北屯分行，冒用
    「乙○○」名義向該銀行申請開立帳戶，並提出上開偽造之
    身分證、變造之健保卡、偽刻之印章予該銀行行員廖籃瑩而
    行使之，復利用不知情之廖籃瑩持上開偽造之印章代為在個
    人戶顧客資料卡上之留存印鑑式樣欄、申辦電子票據書上之
    立約人欄及附註處、彰化銀行金融卡申請書上之申請人兼立
    約人欄及個人戶領用單之申請人欄，接續偽蓋「乙○○」之
    印文共5枚，戊○○又接續在個人戶顧客資料卡上之立約人
    欄、申辦電子票據書上之立約人欄及附註處、彰化銀行金融
    卡申請書上之申請人兼立約人欄、個人戶領用單上之申請人
    欄位偽造「乙○○」之署名共5枚，而偽造「乙○○」向彰
    化銀行北屯分行申請開立帳戶之私文書，隨即將之交付予彰
    化銀行北屯分行行員廖籃瑩而行使之，足生損害於「乙○○
    」之權益及彰化銀行北屯分行對於帳戶及通訊核發管理之正
    確性。嗣因廖籃瑩察覺有異，即時連線查詢乙○○之戶籍資
    料發現上開身分證、健保卡上張貼之照片與乙○○本人戶籍
    照片不符，確認上開證件係偽造、變造後報警處理，經警當
    場查獲始未得逞，並扣得偽造之「乙○○」身分證、變造之
    全民健康保險卡各1張及印章1枚。
  (二)戊○○另於98年11月5日上午某時，向設在臺中縣大甲鎮○○路61號之臺灣銀行大甲分行，申請開立帳號000000000000
    號帳戶後，於同日中午，將其所有前開臺灣銀行大甲分行之
    存摺、提款卡及密碼交予集團成員施博覺，作為該集團詐欺
    取財使用。而該詐欺集團成員即共同基於意圖為自己不法所
    有之詐欺犯意聯絡，分別於：
    1.98年11月19日上午10時23分許，先由該詐欺集團某成員，
      佯裝為雲林縣政府警察局警員，致電丁○○，詐稱：破獲
      一詐騙集團，其中有丁○○之帳戶云云，復由該詐欺集團
      某女性成員，佯裝為臺灣雲林地方法院檢察署書記官蘇靜
      怡，撥打電話予丁○○，詐稱：丁○○之郵局帳戶將遭凍
      結，應將存款領出，存入指定之中央信託保官戊○○所有
      之帳戶內云云，致使丁○○陷於錯誤，遂至臺灣銀行健行
      分行，於同日下午1時5分許，依指示以無摺存款方式，將
      20萬元存入戊○○之前開臺灣銀行大甲分行帳戶內。
    2.98年11月19日上午10時許，由該詐欺集團某成員佯裝為員
      警，撥打電話予甲○○，詐稱：甲○○之國民身分證遭盜
      用開立帳戶涉嫌洗錢，應向地方法院檢察署書記官說明案
      情云云，復由該詐欺集團成員，佯裝為臺灣雲林地方法院
      檢察署書記官，致電甲○○，訛稱：應匯款至指定帳戶以
      便該地檢署監管存款云云，致使甲○○陷於錯誤，遂於同
      日下午3時21分許，在臺灣銀行北大分行，以無摺存款方
      式，將62,000元以無摺款方式存入戊○○之前開臺灣銀行
      大甲分行帳戶內。嗣丁○○、甲○○驚覺受騙，報警處理
      始查獲上情。
二、案經臺中縣警察局大甲分局及臺中市警察局第二分局報告臺
    灣臺中地方法院檢察署檢察官偵查起訴。
    理  由
壹、程序方面：
一、按除被告所犯為死刑、無期徒刑、最輕本刑為3年以上有期
    徒刑之罪或高等法院管轄第一審案件者外，於法院行準備程
    序進行中，被告先就被訴事實為有罪之陳述時，審判長得告
    知被告簡式審判程序之旨，並聽取當事人、代理人、辯護人
    及輔佐人之意見後，裁定進行簡式審判程序；且受命法官行
    準備程序，與法院或審判長有同一之權限；又簡式審判程序
    之證據調查，不受刑事訴訟法第159條第1項、第161條之2、
    第161條之3、第163條之1及第164條至第170條規定之限制，
    刑事訴訟法第273條之1第1項、第279條第2項前段、第273條
    之2分別定有明文。
二、查本件被告戊○○所犯為死刑、無期徒刑、最輕本刑為3年
    以上有期徒刑以外之罪，且非高等法院管轄第一審之案件，
    經本院合議庭裁定由受命法官行準備程序時，被告就被訴事
    實為有罪之陳述後，復經本院合議庭裁定由受命法官獨任行
    簡式審判程序，是其證據之調查，自不受刑事訴訟法第159
    條第1項、第161條之2、第161條之3、第163條之1及第164條
    至第170條規定之限制，合先敘明。
貳、實體方面：
一、證據能力部分：
  (一)按被告以外之人於審判外之言詞或書面陳述，除法律有規定
    者外，不得作為證據；被告以外之人於審判中有下列情形之
    一，其於檢察事務官、司法警察官或司法警察調查中所為之
    陳述，經證明具有可信之特別情況，且為證明犯罪事實之存
    否所必要者，得為證據：一、死亡者。二、身心障礙致記憶
    喪失或無法陳述者。三、滯留國外或所在不明而無法傳喚或
    傳喚不到者。四、到庭後無正當理由拒絕陳述者；該言詞或
    書面陳述，雖不符刑事訴訟法第159條之1至第159條之4之規
    定，而經當事人於審判程序同意作為證據，法院審酌該言詞
    陳述或書面陳述作成時之情況，認為適當者，亦得為證據；
    當事人、代理人或辯護人於法院調查證據時，知有第159條
    第1項不得為證據之情形，而未於言詞辯論終結前聲明異議
    者，視為有前項之同意，刑事訴訟法第159條第1項、第159
    條之3、第159條之5分別定有明文。核其立法理由在於傳聞
    證據未經當事人之反對詰問予以核實，乃排斥其證據能力。
    惟當事人如放棄對原供述人之反對詰問權，於審判程序表示
    同意該等傳聞證據可作為證據，此時，法院除認該傳聞證據
    欠缺適當性外，自可承認其證據能力。又當事人、代理人或
    辯護人於調查證據時，知有刑事訴訟法第159條第1項不得為
    證據之情形，卻表示「對於證據調查無異議」、「沒有意見
    」等意思，而未於言詞辯論終結前聲明異議者，應視為已有
    將該等傳聞證據採為證據之同意（參見最高法院94年度臺上
    字第2976號判決意旨）。
  (二)本件檢察官、被告於審判期日，對本案之全部證據之證據能
    力均不爭執，復於審判期日就本院提示之證據於言詞辯論終
    結前，均未就所調查之證據主張有刑事訴訟法第159條不得
    為證據之情形，且均表示無意見，本院審酌該等證據作成時
    ，亦無不適當之處，是參考上開最高法院判決要旨，應視為
    已有將該等傳聞之證據採為證據之同意，本案經調查之證據
    均有證據能力。
二、認定犯罪事實所根據的證據及理由：
  (一)被告戊○○於本院審理中對於上開事實均坦承不諱，核與證
    人即共犯林憲邦、施博覺、巫明龍、證人即彰化銀行北屯分
    行行員廖籃瑩於警詢、偵訊時、證人即被害人甲○○、丁○○、乙○○於警詢時所證述情節相符，被告上開自白應與事
    實相符，足堪採信。
  (二)有上開貼有戊○○照片之偽造「乙○○」身分證、變造之
    健保卡各1張、印章1個扣案可資佐證。又扣案之「乙○○」
    國民身分證1張，經送內政部警政署刑事警察局鑑定結果，
    認其「水印、安全線、背面膠膜雷射控管號碼」與樣張不符
    ，應係偽造，此有該局99年4月26日刑鑑字第0990051209號
    鑑定書1份附卷可憑；而扣案之「乙○○」全民健康保險卡1
    張，經送東元電機股份有限公司鑑定結果，認「1.健保卡體
    為真實卡體。2.此健保卡晶片已毀損，無法讀取內部資料。
    3.經鑑定為變造卡。」，亦有該公司99年5月5日東電智(99)
      第029號函在卷可稽。
  (三)有被告所有前開臺灣銀行大甲分行帳戶之開戶基本資料及客
    戶往來明細查詢單、被害人丁○○提出之臺灣銀行無摺存入
    憑條存根、個人資料外洩授權止付聲明書、被害人甲○○提
    出之臺灣銀行無摺存入憑條存根、法務部執行假扣押處分命
    令、臺灣雲林地方法院檢察總署偵查卷宗封面及刑事傳票、
    相關傳真收據、桃園縣政府警察局桃園分局武陵派出所受理
    各類案件紀錄表、受理詐騙帳戶通報警示簡便格式表、受理
    刑事案件報案三聯單、新竹市警察局第二分局關東橋派出所
    受理刑事案件報案三聯單、受理詐騙帳戶通報警示簡便格式
    表、受理刑事案件紀錄表各1份、內政部警政署反詐騙諮詢
    專線紀錄表2張、臺中市警察局第二分局扣押物品目錄表、
    扣押物品清單各2紙、扣押物照片1張、乙○○之身分證與健
    保卡正反面影本、彰化銀行個人戶顧客資料卡、申辦電子票
    據書、彰化銀行金融卡申請書、個人戶領用單各1紙在卷可
    稽。
  (四)本件事證明確，被告犯行洵堪認定。
三、論罪科刑的理由：
  (一)按國民身分證及全民健康保險卡均屬刑法第212條規定之特
    種文書。而刑法所謂公印，係指公署或公務員職務上所使用
    之印信而言；又所謂公印或公印文，係專指表示公署或公務
    員資格之印信而言，即俗稱大印與小官章及其印文（最高法
    院22年上字第1904號及69年台上字第693號判例要旨供參）
    ，故國民身分證上「內政部印」之印文，自屬同法第218條
    第1項之公印文。又戶籍法第75條於97年5月28日修正公布，
    針對國民身分證之偽造、變造犯行予以明文規定，相較於刑
    法第212條係針對所有一般特種文書之偽造、變造行為之處
    罰規定，應屬於特別規定而優先適用；惟刑法第218條第1項
    之偽造公印文罪，並未修正，且與戶籍法第75條第1項之構
    成要件不同，自難謂戶籍法第75條第1項亦係刑法第218條第
    1項之特別法。再則偽造、變造國民身分證，並不當然需要
    偽造國民身分證上之公印文，是偽造、變造國民身分證，自
    不能當然包括偽造公印文在內。而偽造公印或公印文，刑法
    第218條第1項既有獨立處罰規定，且較戶籍法第75條第1項
    規定之處罰為重，則於偽造國民身分證同時偽造公印或公印
    文者，即難僅論以戶籍法第75條第2項、第1項之罪，而置刑
    法第218條第1項處刑較重之罪於不問，故偽造國民身分證，
    如有偽造公印文之行為，仍應構成刑法第218條第1項之偽造
    公印文之罪（司法院大法官釋字第82號解釋及最高法院97年
    度台非字第328號、97年度台上字第5114號判決意旨參照）
    。是關於被告意圖供冒用身分使用而偽造「乙○○」國民身
    分證並持以行使之犯行，係違反戶籍法第75條第2項、第1項
    之行使偽造國民身分證罪；其於前開偽造之「乙○○」國民
    身分證上偽造「內政部印」公印文，係犯刑法第218條第1項
    之偽造公印文罪。被告就變造「乙○○」全民健康保險卡並
    持以行使之犯行，係犯刑法第216條、第212條之行使變造特
    種文書罪。檢察官認此部分係屬偽造，容有誤認，然起訴法
    條毋庸變更。被告冒用「乙○○」名義，分別在如附表二所
    示之文件上接續偽造「乙○○」署名及印文並據以行使所為
    ，係犯刑法第216條、第210條之行使偽造私文書罪；被告冒
    名申請帳戶未遂所為，係犯刑法第339條第3項、第1項之詐
    欺取財未遂罪。被告就詐騙被害人丁○○、甲○○部分，均
    係犯刑法第339條第1項之詐欺取財罪。
  (二)被告與另案被告施博覺、林憲邦、巫明龍及姓名年籍不詳綽
    號「大姐」之人，利用不知情之人偽刻「乙○○」之印章、
    被告利用不知情之證人廖籃瑩偽造「乙○○」之印文，均為
    間接正犯。
  (三)被告偽造「乙○○」國民身分證、變造「乙○○」全民健康
    保險卡之低度行為，應分別為行使偽造國民身分證、行使變
    造全民健康保險卡特種文書等高度行為所吸收；又被告偽刻
    「乙○○」名義之印章、偽造「乙○○」之署名及印文，係
    偽造私文書之部分行為，均不另論罪。
  (四)被告基於取得銀行帳戶及金融卡遂行詐欺取財之目的，啟動
    一連串之行使偽造國民身分證、偽造公印文、行使變造特種
    文書、行使偽造私文書、偽造印章、詐欺取財未遂之犯罪行
    為，其犯罪之目的單一，行為間有多數重疊，依一般社會通
    念，應認評價為一行為較符合人民之法感情。且如以數行為
    視之，以數罪併罰處之，恐有過度處罰之嫌，而不合於刑罰
    公平原則，是法律上亦應以一行為評價處罰，較為適當。是
    被告以一行為同時觸犯行使偽造私文書罪、行使變造特種文
    書罪、行使偽造國民身分證罪、偽造公印文罪、詐欺取財未
    遂罪，為想像競合犯，依刑法第55條規定，應從情節較重之
    行使偽造私文書罪處斷。
  (五)被告所犯上開行使偽造私文書罪及2次詐欺取財罪，犯意各
    別，行為互殊，應分論併罰之。檢察官認被告僅涉1次詐欺
    取財罪，容有誤會。
  (六)被告與另案被告施博覺、林憲邦、巫明龍及姓名年籍不詳綽
    號「大姐」之人，就上揭行使偽造國民身分證罪、偽造公印
    文罪、行使變造特種文書罪、行使偽造私文書罪、1次詐欺
    取財未遂罪、2次詐欺取財罪，俱有犯意之聯絡及行為之分
    擔，為共同正犯。
  (七)檢察官論罪雖未論及被告冒名申請帳戶未遂之法條，然其於
    起訴事實既已載明，且與論罪部分亦有想像競合之裁判上一
    罪關係，本院自應予以審究，併此敘明。
  (八)按刑法上之共同正犯，雖應就全部犯罪結果負其責任，但仍
    以在共同犯意聯絡範圍以內者為限。查被告參與另案被告林
    憲邦、施博覺及巫明龍等人共同為詐欺行為，究其所為乃提
    供帳戶及冒名申辦帳戶以供上開人等使用，此業具另案被告
    林憲邦於偵查中證述甚明，核與被告所述相符，可認被告在
    集團內乃充作人頭為用。是被告提供帳戶及冒名申辦帳戶，
    對於其所為係分擔詐欺他人財產整體犯行中之部分行為應有
    所認識，而與另案被告林憲邦、施博覺等人有犯意聯絡。然
    對於詐欺之方法或手段究是如何實施尚非被告所得知悉，倘
    詐欺之手段係以他犯罪行為之方法施行，則他犯罪行為實非
    充作人頭之被告所得預見，若將之容於詐欺之犯意聯絡範圍
    內，顯有過度擴張犯意聯絡範圍概念之嫌，恐懸傷於人民之
    權利，實不宜持他犯罪行為之詐欺方式涵於被告與另案被告
    林憲邦、施博覺等人之詐欺犯意聯絡範圍內。是以，詐欺集
    團之其他成員雖以偽造之公文書及公印文傳真予被害人施以
    詐術，就其詐欺之方法已觸及偽造公文書及公印文之罪名，
    難認此部分犯行，仍在被告與另案被告林憲邦、施博覺等人
    之詐欺犯意聯絡範圍內。
  (九)爰審酌被告犯罪之動機、目的、手段，正值青年，竟不思以
    正當途徑獲取金錢，僅為貪圖小利，即參與詐騙集團，提供
    自身帳戶供作詐騙所用，而使詐騙集團遂行詐欺行為，致被
    害人丁○○、甲○○財產損害非微；持用偽造、變造已成為
    一般日常生活辨識身分重要證件之國民身分證及全民健康保
    險卡，已危害戶政機關對戶籍管理、中央健康保險局對保險
    事項管理之正確性，並損及被害人乙○○之權益，及詐騙被
    害人丁○○、甲○○，惡性非輕；然衡酌被告於犯罪後坦承
    全部犯行並在偵查中供出其他詐欺集團成員，暨被告參與犯
    罪分工情節、生活狀況、智識程度等一切情狀，分別量處如
    主文所示之刑及諭知易科罰金之折算標準，併定其應執行之
    刑及諭知易科罰金之折算標準，以示懲儆。
  (十)又立法院雖於98年12月15日修正刑法第41條第8項之規定：
    「第1項至第4項及第7項之規定，於數罪併罰之數罪均得易
    科罰金或易服社會勞動，其應執行之刑逾6月者，亦適用之
    。」，而將得易科罰金之適用範圍，擴大為數罪併罰之數罪
    均得易科罰金，其執行刑逾6月者，亦得易科罰金，並經總
    統於98年12月30日公布，而於99年1月1日起生效。惟修正前
    刑法第41條第2項關於數罪併罰，其執行之刑未逾6個月者，
    始得易科罰金之規定，業經司法院大法官會議於98年6月19
    日作成釋字第662號解釋：「中華民國94年2月2日修正公布
    之現行刑法第41條第2項，關於數罪併罰，數宣告刑均得易
    科罰金，而定應執行刑之刑逾6個月者，排除適用同條第1項
    得易科罰金之規定部分，與憲法第23條規定有違，並與本院
    釋字第366號解釋意旨不符，應自本解釋公布之日起失其效
    力。」準此以言，修正後刑法第41條第8項僅係將上開釋字
    第662號解釋內容予以明文化，修正前刑法第41條第2項規定
    既經上開解釋宣示「失其效力」，本次修法對於受刑人適用
    刑罰法律之結果並無任何差異，應逕予適用現行刑法第41
    條第8項之規定，毋庸再為新舊法之比較（臺灣高等法院臺
    南分院98年度上易字第408號、98年度上更一字第352號刑事
    判決均同此見解）。揆諸上開說明，本院乃就被告所犯數罪
    定其應執行之刑，併諭知易科罰金之折算標準，以資懲儆。
    又依新修正之刑事訴訟法第479條第2項規定，可知該易服社
    會勞動乃係屬執行檢察官之權限，是本件自無須再於主文中
    另諭知易服社會勞動之折算標準，附此敘明。
  (十)扣案偽造「乙○○」之印章1顆、偽造「乙○○」國民身分
    證上之「內政部印」公印文1枚及如附表二所示文件上偽造
    之「乙○○」署名及印文，均應依刑法第219條之規定沒收
    ；又扣案如附表一所示除上開「內政部印」公印文外，均係
    被告與共犯所有，且係供犯本案犯罪所用之物，均依刑法第
    38條第1項第2款規定宣告沒收。再扣案偽造之「乙○○」國
    民身分證1張，其全部均經諭知沒收，爰不於主文分別為沒
    收之諭知，附此敘明。另扣案之白色手機1支，尚無證據足
    認有供犯罪使用，爰不為沒收之諭知。
四、適用法律依據：
  (一)刑事訴訟法第273條之1第1項、第299條第1項前段。
  (二)戶籍法第75條第2項、第1項。
  (三)刑法第28條、第216條、第210條、第212條、第218條第1項
    、第339條第1項、第3項、第55條、第41條第1項前段、第8
    項、第51條第5款、第219條、第38條第1項第2款。
  (四)刑法施行法第1條之1。
本案經檢察官丙○○到庭執行職務。
中    華    民    國    99    年    5     月    19    日
                  刑事第十七庭  法  官  洪挺梧
以上正本證明與原本無異。
如不服本判決應於收受送達後10日內向本院提出上訴書狀，並應
敘述具體理由；其未敘述上訴理由者，應於上訴期間屆滿後20日
內向本院補提理由書（均須按他造當事人之人數附繕本）「切勿
逕送上級法院」。
                                書記官  劉雅玲
中    華    民    國    99    年    5     月    19    日

附表一：
┌──┬────────┬───────┐
│編號│沒收之物品      │數量          │
│    │                │              │
├──┼────────┼───────┤
│ 1  │偽造「乙○○」之│壹張          │
│    │國民身分證      │              │
├──┼────────┼───────┤
│ 2  │變造「乙○○」之│壹張          │
│    │全民健康保險卡  │              │
├──┼────────┼───────┤
│ 3  │偽造「乙○○」之│壹枚          │
│    │印章            │              │
├──┼────────┼───────┤
│ 4  │汽車造型白色手機│壹支          │
│    │（含SIM卡1張）  │              │
└──┴────────┴───────┘
附表二：
┌──┬──────────┬─────────────┐
│編號│偽造之文書          │偽造文書上之印文或署押    │
│    │                    │                          │
├──┼──────────┼─────────────┤
│ 1  │彰化銀行個人戶顧客資│印文、署押各壹枚          │
│    │料卡                │                          │
├──┼──────────┼─────────────┤
│ 2  │電子票據申請書      │印文、署押各貳枚          │
├──┼──────────┼─────────────┤
│ 3  │個人戶領用單        │印文、署押各壹枚          │
├──┼──────────┼─────────────┤
│ 4  │彰化銀行金融卡申請書│印文、署押各壹枚          │
└──┴──────────┴─────────────┘
附錄本判決論罪科刑法條：
中華民國刑法第210條
（偽造變造私文書罪）
偽造、變造私文書，足以生損害於公眾或他人者，處5年以下有
期徒刑。
中華民國刑法第212條
（偽造變造特種文書罪）
偽造、變造護照、旅券、免許證、特許證及關於品行、能力服務
或其他相類之證書、介紹書，足以生損害於公眾或他人者，處1
年以下有期徒刑、拘役或3百元以下罰金。
中華民國刑法第216條
（行使偽造變造或登載不實之文書罪）
行使第210條至第215條之文書者，依偽造、變造文書或登載不實
事項或使登載不實事項之規定處斷。
中華民國刑法第339條
（普通詐欺罪）
意圖為自己或第三人不法之所有，以詐術使人將本人或第三人之
物交付者，處5年以下有期徒刑、拘役或科或併科1千元以下罰金
。
以前項方法得財產上不法之利益或使第三人得之者，亦同。
前二項之未遂犯罰之。
戶籍法第75條
意圖供冒用身分使用，而偽造、變造國民身分證，足以生損害於
公眾或他人者，處5年以下有期徒刑、拘役或科或併科新臺幣50
萬元以下罰金。
行使前項偽造、變造之國民身分證者，亦同。
將國民身分證交付他人，以供冒名使用，或冒用身分而使用他人
交付或遺失之國民身分證，足以生損害於公眾或他人者，處3年
以下有期徒刑、拘役或科或併科新臺幣30萬元以下罰金。

司法院資訊處製作；財團法人民間司法改革基金會備份。
